臺灣高雄地方法院民事裁定
110年度消債更字第11號
聲  請  人  王繼龍  
0000000000000000

代  理  人  何明諺律師
上列當事人因消費者債務清理事件聲請更生，本院裁定如下：
    主  文
聲請人王繼龍自中華民國一一○年五月十九日下午四時起開始更
生程序。
命司法事務官進行本件更生程序。
    理  由
一、聲請意旨略以：伊有不能清償債務情事，前向本院聲請調解
    債務清償方案，惟調解不成立。伊又未經法院裁定開始清算
    程序或宣告破產，爰聲請更生等語。
二、按債務人不能清償債務或有不能清償之虞者，得依本條例所
    定更生或清算程序，清理其債務；債務人無擔保或無優先權
    之本金及利息債務總額未逾新臺幣（下同）12,000,000元者
    ，於法院裁定開始清算程序或宣告破產前，得向法院聲請更
    生；法院開始更生程序之裁定，應載明其年、月、日、時，
    並即時發生效力；法院開始更生或清算程序後，得命司法事
    務官進行更生或清算程序，必要時得選任律師、會計師或其
    他適當之自然人或法人1人為監督人或管理人，消費者債務
    清理條例（下稱消債條例）第3條、第16條第1項、第42條第
    1項、第45條第1項分別定有明文。
三、經查：
  ㈠聲請人前於民國109年11月16日提出債權人清冊，向本院聲請
    調解債務清償方案，經本院109年度司消債調字第665號受理
    ，於109年12月9日調解不成立，聲請人於同日以言詞聲請更
    生等情，業經本院依職權調閱上開調解卷宗核閱無訛。
  ㈡聲請人於107年度至108年度均無申報所得，109年度申報所得
    為119,649元，平均每月所得約9,971元（本裁定計算式均採
    元以下4捨5入），名下有2007年出廠車輛1部（聲請人稱車
    輛已遭台南當鋪業者取走，不知去向），並有未設定抵押權
    之公同共有土地1筆，現值約995,700元，另有新光人壽團險
    保單，無解約金；又聲請人自陳107年12月1日起至109年7月
    31日受雇亞瑟環境清潔股份有限公司任清潔員，107年每月
    收入22,000元，108年每月收入23,100元，109年每月收入23
    ,800元，109年8月1日起受雇陸潔有限公司任清潔員，109年
    8月至110年1月平均每月收入約23,218元【計算式：（22,94
    1＋25,541＋24,685＋20,521＋24,541＋21,076）÷6＝23,218】，
    於110年2月8日至10日因急性心肌梗塞入院治療而在家休養
    ，現未領取補助或給付，成年子女未給付扶養費等情，有財
    政部高雄國稅局107年至108年綜合所得稅各類所得資料清單
    及財產歸屬資料清單【本院109年度司消債調字第665號卷（
    下稱調卷）第13至15頁】、109年稅務電子閘門財產所得調
    件明細表（本案卷第95頁）、財產及收入狀況說明書（調卷
    第4頁）、債權人清冊（本案卷第47頁）、戶籍謄本（調卷
    第17頁）、勞工保險被保險人投保資料表（調卷第16頁）、
    個人商業保險查詢結果表（本案卷第37頁）、財團法人金融
    聯合徵信中心前置協商專用債權人清冊（調卷第6至8頁）、
    信用報告（調卷第9至12頁）、社會補助查詢表（本案卷第6
    5至67頁）、臺南市政府社會局函（本案卷第83頁）、租金
    補助查詢表（本案卷第68頁）、勞動部勞工保險局函（本案
    卷第80頁）、勞動部勞動力發展署高屏澎東分署函（本案卷
    第14頁）、嘉義縣朴子地政事務所函（本案卷第78至79頁）
    、土地登記謄本（本案卷第48頁）、存簿（本案卷第32至33
    頁、第41至44頁）、收入切結書（本案卷第30頁）、薪資證
    明書（本案卷第31頁）、聲請人110年2月26日陳報狀（本案
    卷第25頁）、高醫診斷證明書（本案卷第52頁）、新光人壽
    保險股份有限公司陳報狀（本案卷第77頁）等附卷可證。依
    聲請人上述工作、收入及財產情況，堪認以其於陸潔有限公
    司109年8月至110年1月平均每月收入23,218元核算其償債能
    力，較為妥適。
  ㈢關於聲請人個人日常必要支出部分，聲請人主張每月支出15,
    700元（包含每月房屋租金6,000元）乙情，並提出胞兄簽立
    之證明書（本案卷第40頁）為憑。按債務人必要生活費用，
    以最近一年衛生福利部或直轄市政府所公告當地區每人每月
    最低生活費1.2倍定之，消債條例第64條之2第1項定有明文
    。本院參酌衛福部社會司所公告110年度高雄市最低生活費
    為13,341元，1.2倍即16,009元，聲請人主張每月必要支出
    約15,700元，尚屬合理，應予採計。
  ㈣關於聲請人扶養支出部分，聲請人稱每月須負擔母親王陳玉
    鶯之扶養費6,000元。經查，王陳玉鶯係26年生，於107年度
    至109年度均無申報所得，名下有公同共有土地1筆，現值99
    5,700元，原每月領取國民年金老年年金3,628元，109年1月
    起調整為每月領取3,772元等情，此有戶籍謄本（本案卷第5
    0頁）、所得資料清單及財產歸屬資料清單（本案卷第34至3
    6頁）、109年稅務電子閘門財產所得調件明細表（本案卷第
    92頁）、社會補助查詢表（本案卷第61至63頁）、租金補助
    查詢表（本案卷第64頁）、存簿（本案卷第38至39頁）、勞
    動部勞工保險局函（本案卷第80至81頁）、勞工保險被保險
    人投保資料表（本案卷第29頁）附卷可參。足認王陳玉鶯年
    事已高，並無謀生能力，雖有土地，惟土地不宜強予以變價
    ，且其復無繼續性之收入，應難以維持自己生活，有受扶養
    之權利。至於扶養費用數額部分，按受扶養者之必要生活費
    用，準用第一項規定計算基準數額，並依債務人依法應負擔
    扶養義務之比例認定之，消債條例第64條之2第2項亦有明定
    。因王陳玉鶯係於聲請人胞兄所有房屋居住，無房屋費用支
    出，爰自其必要生活費用中扣除相當於房租支出所佔比例（
    約24.36%），110年度高雄市每人每月不含房屋支出之最低
    生活費之1.2倍為12,109元，扣除每月領取之國民年金老年
    年金後，再由聲請人與其餘2名扶養義務人共同負擔扶養費
    ，聲請人應分擔2,779元【計算式：（12,109－3,772）÷3＝2,
    779】，逾此範圍難認必要。
  ㈤承上，聲請人目前每月收入23,218元，扣除個人必要支出15,
    700元、母親扶養費2,779元後，剩餘4,739元，而聲請人目
    前負債總額為3,406,837元（調卷第28至37頁、第40至42頁
    、第45至46頁、本案卷第15至24頁，包括：華南銀行、玉山
    銀行、遠東銀行、台灣銀行、彰化銀行、林榮裕、劉志清、
    和潤企業股份有限公司、遠傳電信、遠信國際資融股份有限
    公司），扣除聲請人所有土地現值995,700元後，以每月所
    餘逐年清償，至少須約42年【計算式：（3,406,837－995,70
    0）÷4,739÷12≒42】始能清償完畢，應認其已不能清償債務
    。此外，聲請人無擔保或無優先權之債務總額未逾12,000,0
    00元，且無消債條例第6條第3項、第8條或第46條各款所定
    駁回更生聲請之事由存在。則聲請人聲請更生為有理由，應
    予准許，爰命司法事務官進行本件更生程序。
四、依消債條例第11條第1 項、第45條第1 項、第16條第1 項，
    裁定如主文。
中　　華　　民　　國　 110　　年　　5 　　月　　19　　日
              　　民事庭　　法　官　賴寶合
以上正本係照原本作成。
本裁定不得抗告。
中　　華　　民　　國　 110　　年　　5 　　月　　19　　日
  　                        書記官　胡美儀